臺灣臺南地方法院民事判決　九十三年度訴字第一三四號
　　原　　　告　戊○○
　　　　　　　　己○○
　　　　　　　　庚○○
　　　　　　　　乙○○○
　　　　　　　　甲○○○
　　　　　　　　辛○○
　　共　　　同
　　訴訟代理人　蘇新竹律師
　　被　　　告　丁○○
　　兼右一人
　　訴訟代理人　丙○○
右當事人間請求侵權行為損害賠償事件，經本院於中華民國九十三年七月二十日言詞
辯論終結，判決如左：
    主      文
被告應連帶給付原告戊○○新台幣陸拾貳萬壹仟肆佰柒拾元、給付原告己○○、庚○○、乙○○○、甲○○○、及辛○○各新台幣貳拾萬元，及被告丁○○自九十二年十
二月二十六日起、被告丙○○自九十二年十二月三十一日起，均至清償日止，按週年
利率百分之五計算之利息。
原告其餘之訴駁回。
訴訟費用由被告連帶負擔百分之七十；其餘由原告負擔。
本判決原告己○○、庚○○、乙○○○、甲○○○及辛○○勝訴部分各得假執行；另
原告戊○○勝訴部分，於其以新台幣貳拾萬柒仟元供擔保後，亦得假執行。
原告戊○○其餘假執行之聲請駁回。
    事實及理由
一、原告起訴主張：
  (一)本件侵權行為地位於台南市○○○路○段與新仁路交叉路口，依民事訴訟法第十
    五條第一項規定，鈞院有管轄權。
  (二)被告丁○○於民國九十二年六月六日清晨五時十分許，無照駕駛車號ＵＤ－九七
    五五號自小客車（下稱系爭車輛），沿台南市○○○路○段由北往南方向行駛，
    行至中華西路與新仁路之設有閃光黃燈號誌之交叉路口時，本應注意車前狀況，
    隨時採取必要之安全措施，且汽車行駛至交叉路口，其行進、轉彎，應遵守燈光
    號誌之指示，減速慢行，小心通過，及遇有行人穿越時，應暫停讓行人先行通過
    ，而依當時情形，客觀上並無不能注意情事，其能注意竟疏未注意被害人楊朱玉
    花正由新仁路南側路口之行人穿越道由西向東步行，於行經該路口仍未減速慢行
    ，以六十公里速度高速通過，迨發現被害人時已煞避不及，撞擊被害人，被害人
    受撞擊後飛起撞上系爭車輛前檔方玻璃再墜落地面。詎被告丁○○肇事後，逕自
    逃逸，被害人則經路人報警送醫救治，但因受有多發性損傷合併內出血及頭肩胸
    背鈍挫傷合併骨折等嚴重傷害，仍於同日上午六時二十五分不治死亡。
  (三)茲因被害人之死亡與被告丁○○之過失行為間，有相當因果關係，原告等為被害
    人之繼承人，自得依據侵權行為之法律關係，請求被告丁○○負賠償責任。而被
    告丙○○為被告丁○○之胞兄，且為系爭車輛之車主，其明知被告丁○○並未領
    有駕駛執照，仍將車輛交予丁○○使用，業已違反道路交通管理處罰條例第二十
    一條第一項第一款及第二十八條規定，亦即違反保護他人之法律，應推定有過失
    ，自應與被告丁○○負共同侵權行為之損害賠償責任。
  (四)至原告請求賠償金額如下：
  1.原告戊○○部分：
    (1)醫藥費：新台幣（下同）一千四百零七十元。
    (2)殯葬費：一百零七萬九千零五十元。
    (3)精神慰撫金：四十四萬元。
  2.原告己○○、庚○○、乙○○○、甲○○○、及辛○○部分：各請求精神慰撫金
    四十四萬元。
  (五)另本件事故發生後，原告等業已領取汽車強制責任險理賠金一百四十萬元，平均
    每人賠償約二十四萬元，原告請求之金額業已扣除上開金額，併此敘明。
二、被告則辯稱：
  (一)被告二人對於被告丁○○因行車過失，導致被害人死亡之事實，均不爭執。事故
    發生後，被告有誠意要與原告和解，但因刑事判決確定在先，被告丁○○隨即入
    監服刑，被告丙○○則需扶養雙親、妻兒，及丁○○之妻兒，負擔很大，才無力
    賠償。
  (二)被告丙○○與丁○○雖為兄弟關係，但對於丁○○是否有駕照不是很清楚，而且
    丁○○平日都是以機車代步，伊不知道他會開車。系爭車輛原為伊姊夫所有，為
    了讓伊載送雙親就醫才贈與該車輛。伊將車子鑰匙置於電視機上面，肇事當天丁○○未經過伊同意即擅自將車子開出去。
  (三)至於原告請求之賠償項目，其中醫藥費一千四百七十元部分不予爭執。喪葬費用
    則認為過高，另外精神慰撫金部分也認為請求金額過高等語。
三、查原告主張被告丁○○於上開時、地駕駛系爭車輛，沿台南市○○○路○段由北
    往南方向行駛，行經中華西路與新仁路之設有閃光黃燈號誌之交叉路口時，本應
    注意車前狀況，隨時採取必要之安全措施，且汽車行駛至交叉路口，其行進、轉
    彎，應遵守燈光號誌之指示，減速慢行，小心通過，及遇有行人穿越時，應暫停
    讓行人先行通過，依當時情形，客觀上並無不能注意情事，竟疏未注意被害人楊
    朱玉花正由新仁路南側路口之行人穿越道由西向東步行，未減速慢行，迨發現被
    害人時已煞避不及，撞擊被害人，致被害人受傷嚴重不治死亡之事實，業據提出
    台灣省台南區行車事故鑑定委員會函為證，而上情亦被告所不爭執，並經本院依
    職權調閱本院九十二年度交訴字第一三八號公共危險卷宗（含九十二年度偵字第
    六六五五號卷及九十二年度偵字第七五九八號卷），核閱相符，可信為真正。是
    被告丁○○就本件事故之發生顯有過失，應足認定。
四、至原告主張被告丙○○明知丁○○未領有駕照，卻將系爭車輛交予丁○○使用，
    自應與丁○○同負賠償責任乙節。雖為被告丙○○所否認，並辯稱：伊對於丁○○是否有駕照不是很清楚，丁○○平日都是以機車代步，伊將車子鑰匙放於電視
    機上面，當天丁○○未經過伊同意擅自將車子開出去云云。被告丁○○亦附合丙○○之陳述，陳稱：車子是伊擅自開出去的云云。但查：被告為兄弟關係，均居
    住在高雄縣茄萣鄉境內，相隔不遠，平日又互動頻繁，被告丙○○辯稱其不知悉
    丁○○是否領有駕照或能否駕駛汽車熟人能信。況且系爭車輛既為被告姊夫為讓
    丙○○載送雙親就醫，而贈與丙○○。丙○○又因其本身已有小貨車供工作時使
    用，另有中古車（福特廠牌，非系爭車輛）可供代步，該中古車報廢之後，其小
    舅子又提供馬自達廠牌自小客車予其使用，不乏汽車可供行駛（參見本卷第一０
    六頁筆錄）。若非丁○○本身並無汽車可供使用，而丁○○又與雙親同住，丙○○為讓丁○○便於載送雙親就醫，始將系爭車輛停放丁○○之住所，並將汽車鑰
    匙放置丁○○家中，供丁○○任意使用系爭車輛，否則丙○○何需將系爭車輛停
    放丁○○處。再參以被告丁○○於本院刑事庭審理時亦陳稱：這輛車子原本是我
    姊夫的，但是因為我父母親今年身體不好，所以姊夫就將車子過戶到我哥哥（按
    即被告丙○○）名下，平日就由我以該車載送父母就醫，偶而也會開到市區購物
    ‧‧等語（參見本院九十二年度交訴字第一三八號卷第四十八、四十九頁）。更
    足徵，丙○○將系爭車輛交予丁○○後，丁○○亦有使用相當時日之事實。則丙○○竟辯稱其仍不知丁○○是否領有駕照及是否會開車，顯為卸責之詞，不足採
    信。
五、查汽車雖為便利之交通工具，但其行駛於道路上仍有危險性，駕駛人如對於交通
    安全規則缺乏認識，且無一定之駕駛技術，即擅自駕駛汽車行駛於道路上，對於
    交通安全危害甚大。故道路交通管理處罰條例第二十一條第一項第一款及第二十
    八條乃規定，未領有駕駛執照者，不得駕駛汽車。汽車駕駛人亦不得允許無駕駛
    執照之人駕駛汽車。本件被告丙○○為領有駕駛執照之人，理應知悉上開法條規
    定，卻將系爭車輛交予無駕駛執照之被告丁○○使用，業已違反上開法律規定。
    又縱認其不知悉丁○○未有駕照，但其將系爭車輛交予丁○○使用，自應對於丁○○是否領有駕照予以探求及注意，其能注意卻未注意，亦屬有過失而違反上開
    法律規定。茲因上開法律係為保護用路人之行車安全而制訂，屬於保護他人之法
    律，被告丙○○既已違反上開法律，應認有過失。
六、按汽車、機車或其他非依軌道行駛之動力車輛，在使用中加損害於他人者，駕駛
    人應賠償因此所生之損害；又違反保護他人之法律，致生損害於他人者，負賠償
    責任；數人共同不法侵害他人之權利者，連帶負損害賠償責任；及不法侵害他人
    致死者，對於支出醫療及增加生活上需要之費用或殯葬費之人，亦應負損害賠償
    責任；不法侵害他人致死者，被害人之父、母、子、女及配偶，雖非財產上之損
    害，亦得請求賠償相當之金額。民法第一百九十一條之二前段、第一百八十四第
    二項及第一百八十五條第一項、第一百九十二條第一項及第一百九十四條分別定
    有明文。查被告丁○○因駕駛時有上開過失，導致被害人死亡之事實，業經本院
    查明屬實。則被告丁○○之過失行為，自與被害人之死亡間有因果關係。而被告
    丙○○將系爭車輛交予未領有肇事執照之被告丁○○使用，因而違反保護他人之
    法律，對於本件事故之發生亦有過失，且其過失行為與被害人之死亡間同有相當
    因果關係。又被告二人就本件事故之發生，雖各有不同之過失行為，但其過失行
    為均生同一損害結果，亦即被害人之死亡，則其各自過失行為間應具有客觀的共
    同關連性，為共同侵權行為。揆諸前開法條規定，被告對於原告自負有連帶損害
    賠償責任。從而，原告依據侵權行為之法律關係，請求被告負連帶賠償責任，自
    屬有據。
七、承上所述，原告得依據侵權行為之法律關係，請求被告負連帶損害賠償責任，至
    其請求之損害賠償金額是否可採，分項審酌如下：
  (一)原告戊○○部分：
  1.醫藥費用：查原告戊○○主張其為被害人支付醫療費用一千四百七十元乙情，業
    經提出醫療費用收據一紙為證，且被告對該紙收據之真正亦不爭執，表示同意如
    數賠償。則原告請求被告賠償醫療費用一千四百七十元，自有理由。
  2.殯葬費用：原告主張其為安葬被害人，共支出喪葬費用一百零七萬九千零五十元
    ，並提出收據三十三紙為證。被告雖不爭執上開收據之真正，但辯稱：喪葬費用
    過高等語。本院審酌原告提出之喪葬費用收據，雖均為與喪葬事宜有關之費用。
    但依據原告陳述，被害人生前並無任何特殊身分、地位或殊榮，惟由原告提出之
    照片，被害人安葬之墓地面積廣大，所用材質講究，並有精緻雕刻，所費不貲，
    是依該墳墓之規模，顯與被害人之身份地位並不相當。故原告請求被告賠償上開
    墳墓之做墓費用六十萬元（包含向第三人購買土地之費用）及租鐵板與溝板吊車
    工資共計二萬七千二百八十元，並非合理。本院參照台南市殯葬管理出具之台南
    市公墓規費標準表，市民如申請安葬於公園化公墓，所需費用僅需一萬一千元，
    是原告請求之墓地費用，應以一萬一千元計算較為合理。經扣除上開修築墳墓過
    當之費用，及審酌原告提出之喪葬支出項目及費用後，認原告請求之喪葬費用於
    四十二萬元範圍內，應屬合理，而兩造對於本院扣減後之喪葬費用亦不爭執，是
    原告請求被告賠償四十二萬元之喪葬費用，應予准許，逾此部分之請求，則非必
    要。
  3.精神慰撫金：查被害人為原告之母親，生前與原告戊○○同住，由戊○○照顧其
    日常起居，現被害人突遭交通意外而死亡，無法安享晚年，原告亦無法隨伺在旁
    ，同享天倫，其身心因此所受痛苦，自非筆墨所能形容，是其請求被告賠償精神
    慰撫金自有理由。查兩造之身分、地位均無特殊之處，原告戊○○為國小畢業，
    為公司負責人。被告二人均為國中畢業，且從事漁業工作，及原告名下有十數筆
    不動產與汽車多部，被告丁○○名下有一筆不動產，被告丙○○名下則有一筆不
    動產及汽車一輛等情，業據兩造分別陳明在卷，並有兩造之財產資料附卷可參。
    本院審酌上揭兩造之學經歷、財產、職業、收入，及原告因被害人死亡所受之痛
    苦及被告丁○○因本件事故業已受有刑罰制裁等一切情狀後，認原告請求被告賠
    償精神慰撫金於四十四萬元內，尚稱公允，應予准許。
  4.綜合上開賠償項目及數額，原告戊○○得請求被告連帶賠償之金額共計為八十六
    萬一千四百七十元。惟因原告自陳其業已受領強制汽車責任法之保險金一百四十
    萬元，每人約受償二十四萬元（實際應為二十三萬三千三百三十三元），因該金
    額應視為被告損害賠償金額之一部分，故於起訴時主動主張賠償金額應再扣減二
    十四萬元，爰依其主張之數額扣除被告應賠償之金額。從而，原告得請求被告賠
    償之金額為六十二萬一千四百七十元。
  (二)原告己○○、庚○○、乙○○○、甲○○○、及辛○○部分：
  1.原告己○○等五人均為被害人之子女，平日雖未與被害人同住，但自幼受被害人
    之撫育而成長，母子間感情必然深厚，被害人突遭交通意外，從此天人永隔，內
    心之不捨及痛苦，不言可喻。是其請求被告賠償精神慰撫金亦有理由。查兩造之
    身分、地位均無特殊之處，原告等人均有正當工作，名下亦各有財產多筆，經濟
    情況佳。被告二人則為國中畢業，均從事漁業工作。被告丁○○名下僅有一筆不
    動產，被告丙○○名下則為不動產及汽車各一筆等情，業據兩造分別陳明在卷，
    並有兩造之財產資料附卷可參。本院審酌上揭兩造之身分、地位、財產、職業、
    收入，及原告因被害人死亡所受之痛苦與被告丁○○因本件事故業已受有刑罰制
    裁等一切情狀後，認原告請求被告賠償精神慰撫金於四十四萬元，亦甚公允。
  2.同上所陳，原告己○○等五人因各自業已受領強制汽車責任法之保險金約二十四
    萬元，且於起訴時主動表示依該金額扣減被告賠償之金額，爰依原告主張之數額
    扣除被告應賠償之金額。則原告得請求被告賠償金額各為二十萬元。
八、綜上所陳，原告本於侵權行為之法律關係，請求被告連帶賠償原告戊○○六十二
    萬一千四百七十元，賠償原告己○○、庚○○、乙○○○、甲○○○、及辛○○
    各二十萬元，及被告丁○○自九十二年十二月二十六日起、被告丙○○自九十二
    年十二月三十一日起，均至清償日止，按週年利率百分之五計算之利息，洵屬有
    據，應予准許，逾此部分之請求，則無理由，不應准許。
九、本件原告己○○、庚○○、乙○○○、甲○○○、及辛○○勝訴部分，因所命給
    付之金額未逾五十萬元，依民事訴訟法第三百八十九條第一項第五款規定應職權
    宣告假執行。至原告戊○○勝訴部分，既已聲請願供擔保，請准假執行，經核並
    無不合，爰酌定相當金額准許之，至原告戊○○敗訴部分其假執行之聲請已失所
    附麗，併予駁回。
十、結論：本件原告之訴為一部有理由，一部無理由，依民事訴訟法第七十九條、第
    八十五條第一項、第二項、第三百八十九條第一項第五款、第三百九十條第二項
    ，判決如主文。
中　　　華　　　民　　　國　　九十三　　年　　　七　　　月　　 三十 　　日
                                  臺灣臺南地方法院民事第四庭
~B法　　　官　許蕙蘭
右為正本係照原本作成。
如對本判決上訴，須於判決送達後廿日內向本院提出上訴狀。
中　　　華　　　民　　　國　　九十三　　年　　　七　　　月　　　三十　　日
~B法院書記官　鄭吉裕
